【裁判字號】    97,聲判,1
【裁判日期】    970714
【裁判案由】    聲請交付審判
【裁判全文】
福建金門地方法院刑事裁定               97年度聲判字第1號
聲  請  人  甲○○
告訴代理人  陳素鶯律師
被      告  乙○○
被      告  丙○○
上列聲請人因告訴被告誣告案件，不服福建高等法院金門分院檢
察署檢察長駁回再議之處分（97年度上聲議字第7號），聲請交
付審判，本院裁定如下：
    主    文
聲請駁回。
    理    由
一、按告訴人不服上級法院檢察署檢察長或檢察總長認再議為無
    理由而駁回之處分者，得於接受處分書後10日內委任律師提
    出理由狀，向該管第一審法院聲請交付審判。法院認為交付
    審判之聲請不合法或無理由者，應駁回之。刑事訴訟法第25
    8條之1、第258條之3第2項前段，分別定有明文。
二、本件聲請人即告訴人甲○○於民國（下同）97年3月17日以
    丙○○為被告，向金門縣警察局金寧警察所提出傷害告訴。
    其告訴意旨略以：告訴人於97年3月10日晚上，散步到翁氏
    宗祠大門口，與同村村民翁國平發生爭執，告訴人於宗祠內
    開口講「國平幹你娘的大雞巴」，嗣同村村民乙○○出來質
    問告訴人為何在宗祠內罵人，被告丙○○即抓住告訴人左手
    衣袖，不讓告訴人離開，乙○○手指丙○○對他說：那是你
    阿姨，你打他，丙○○順勢將告訴人拉到宗祠前廣場，以左
    手抓住告訴人左手衣袖，出右手打告訴人一下；嗣告訴人並
    於97年5月5日偵查庭當庭提出告訴，認被告乙○○涉嫌教唆
    傷害。案經福建金門地方法院檢察署檢察官以97年調偵字第
    19號及97年度偵字第229號為不起訴處分後，告訴人聲請再
    議，經福建高等法院金門分院檢察署以97年度上議字第7號
    駁回再議確定。告訴人不服前開駁回再議處分，於法定期間
    內聲請交付審判。
三、查聲請人告訴上開犯罪事實，經福建金門地方法院檢察署檢
    察官偵查後，認被告2人罪嫌不足，於97年5月9日以97年調
    偵字第19號及97年度偵字第229號處分書為不起訴處分後，
    聲請人不服，聲請再議，亦經福建高等法院金門分院檢察署
    檢察長於97年6月4日以97年度上議字第7號處分書認再議為
    無理由而駁回再議之聲請，聲請人於97年6月13日收受該處
    分書後，於97年6月20日委任律師向本院提出本件交付審判
    之聲請等情，業經本院調閱福建金門地方法院檢察署97年調
    偵字第19號及97年度偵字第229號偵查卷及97年度聲議字第6
    號偵查卷核閱屬實，並有交付審判聲請狀附卷可稽，是本件
    聲請於程序上已符合規定，先予敘明。
三、聲請交付審判意旨略以：
(一)聲請人於地檢署偵訊及聲請再議時，均一再陳明被告丙○○
    表示，他稱呼翁國平的媽媽為嬸嬸，或乾媽，被告乙○○稱
    呼翁國平的媽媽為伯母，翁國平叫他哥哥，聲請人聲請再議
    時，並提出聲請人於97年3月14日與丙○○對話時，以手機
    錄音之內容，當時丙○○親口承認他係翁國平媽媽的乾兒子
    ，翁國平的媽媽就算是他自己的媽媽。是聲請人罵翁國平「
    幹你娘的大雞歪」，等同於罵被告丙○○的媽媽。則被告乙○○及丙○○顯因此而有教唆及傷害聲請人之動機，上開駁
    回處分竟認聲請人未釋明被告等打人之理由，實難謂合。
(二)又聲請人於97年3月18日與乙○○母親對話時，被告乙○○
    的母親亦稱乙○○很壞，最近精神不太正常，叫聲請人不要
    與乙○○有糾紛。聲請人於97年3月29日與乙○○討論本案
    時，乙○○且嗆聲「如果要打，很簡單」，罵聲請人「算什
    小」，且稱伊同學是書記官，有同學當律師，叫聲請人有本
    事就去告他與丙○○。可見聲請人所述，被告乙○○教唆丙○○傷害，並非無據。況翁國平於偵查中亦證稱，案發時，
    乙○○及丙○○一起出去質問聲請人為何罵三字經，且隔了
    好一會兒，尚未進去，翁國平才出去查看，益證被告乙○○
    確有幫翁國平出頭之動機，且被告翁、健文丙○○確與聲請
    人發生糾葛。
(三)聲請人頸部遭毆打後，皮下出血，甚至略有滲血，醫師因而
    開骨骼肌肉鬆弛劑及消炎、鎮痛等藥劑予聲請人服用，聲請
    人如非遭人毆打，傷勢啟可能如此嚴重。又聲請人案發後立
    即至金寧警察所報案，至警察所時，因頸部受傷，頭昏昏沉
    沉的，警員詢問聲請人之身分證字號及電話號碼，聲請人竟
    然無法回答，嗣聲請人乃請承辦之呂英達警員幫忙叫救護車
    送至醫院治療及檢查。自聲請人至警察所，警察所受理案件
    ，由承辦人員詢問聲請人相關資料，承辦人員打電話叫救護
    車，本需耗費相當時間，此為眾所周知的事。況聲請人至醫
    院治療之前，一直待在警察所，有承辦警員呂英達可證，豈
    可能有何其他外力介入？乃上開駁回處分書，就上開在卷內
    之事證未詳加查證，且在毫無具體證據之情況下，竟率而臆
    測聲請人頸部之傷痕可能有其他外力介入等云云，如何令聲
    請人甘服。
(四)聲請人於97年3月14日與被告丙○○對話時，被告丙○○稱
    聲請人當天挑釁他們，自承有揮到聲請人，有用手推開聲請
    人，至於聲請人哪裡受傷，伊不清楚，他向聲請人說抱歉等
    云云。且事發後，被告丙○○曾在空白的和解書背面簽名及
    留電話，親手拿給聲請人簽名。是在在可證被告丙○○確有
    毆打聲請人，上開駁回處分書之認定洵無可採。
(五)依警卷所附承辦警員於案發後至現場拍攝之第1張照片，可
    看到聲請人甲○○當天所穿的1雙拖鞋，於案發後遺留在現
    場，即翁氏宗祠前廣場。足證聲請人當天確在該地遭被告乙○○教唆丙○○毆打成傷，否則聲請人不致連拖鞋都無法穿
    走，赤著腳，落荒而逃至警察所。
四、本件聲請人認被告乙○○涉嫌教唆被告丙○○毆打聲請人，
    涉犯教唆傷害及傷害罪嫌，其主要之論據，無非以被告乙○○及丙○○有動機毆打聲請人，且被告丙○○與聲請人之對
    話中曾自承有揮到聲請人，而聲請人也確實經救護車送醫治
    療，足認定被告乙○○確有教唆被告丙○○傷害聲請人，為
    其主要論據。惟查：
(一)按刑事訴訟法第258條之1規定，聲請人得向法院聲請交付審
    判，係對於「檢察官不起訴或緩起訴裁量權」制衡之一種外
    部監督機制，法院僅就檢察官所為不起訴或緩起訴之處分是
    否正確加以審查，以防止檢察機關濫權，依此立法精神，同
    法第258條第3項規定法院審查聲請交付審判案件時「得為必
    要之調查」，其調查證據之範圍，自應以偵查中曾顯現之證
    據為限；而同法第260條對於不起訴處分已確定或緩起訴處
    分期滿未經撤銷者得再行起訴之規定，其立法理由說明該條
    所謂不起訴處分已確定者，包括「聲請法院交付審判復經駁
    回者」之情形在內，是前述「得為必要之調查」，其調查證
    據範圍，更應以偵查中曾顯現之證據為限，不得就聲請人新
    提出之證據再為調查，亦不得蒐集偵查卷以外之證據，否則
    ，將與刑事訴訟法第260條之再行起訴規定，混淆不清，亦
    將使法院僭越檢察官之職權，而有回復「糾問制度」之虞；
    且法院裁定交付審判，即如同檢察官提起公訴使案件進入審
    判程序，是法院裁定交付審判之前提，必須偵查卷內所存證
    據已符合刑事訴訟法第251條第1項規定「足認被告有犯罪嫌
    疑」而檢察官應提起公訴之情形，亦即該案件已經跨越起訴
    門檻，否則，縱或法院對於檢察官所認定之基礎事實有不同
    之判斷，但如該案件仍須另行蒐證偵查始能判斷應否交付審
    判者，因交付審判審查制度並無如同再議救濟制度得為發回
    原檢察官續行偵查之設計，法院仍應依同法第258條之3第2
    項前段之規定，以聲請無理由而裁定駁回。
(二)次按「犯罪事實應依證據認定之，無證據不得認定犯罪事實
    。」，刑事訴訟法第154條第2項定有明文。查本件聲請人指
    稱被告乙○○教唆丙○○傷害聲請人乙事，除聲情人之指訴
    以及聲請人於警詢筆錄中所提出之診斷證明書外，別無其他
    證據足以證明被告乙○○有教唆被告丙○○傷害聲請人以及
    被告丙○○有傷害聲請人之犯行，證人翁國平於偵查中亦證
    稱，「沒有看到丙○○打甲○○」、「沒有看見乙○○叫丙○○打甲○○」，此業據證人翁國平結證詳實在卷。是以，
    聲請人所提出之診斷證明書固可證明聲請人頸部確實曾受有
    5公分之挫傷，然並無其他客觀、積極之證據足以證明聲請
    人上開頸部挫傷係被告丙○○所為，更無法證明被告乙○○
    曾教唆丙○○毆打聲請人，聲請人在原偵查中亦未能提出其
    他具體事證以供佐證，本件自難僅憑聲請人之單一指訴即遽
    為不利於被告之認定。揆諸首揭說明，原檢察官以被告之罪
    嫌疑不足，而予以不起訴處分，並無不當，福建高等法院金
    門分院檢察署駁回聲請人之再議，亦非無理。聲請人雖另提
    出與被告乙○○、丙○○以及乙○○母親之對話譯文為證，
    然上開對話譯文並未曾顯現於偵查中為證據，受理交付審判
    之本院自不得就聲請人新提出之證據再為調查。是以，本件
    被告2人雖經檢察官以證據不足而為不起訴處分確定，其採
    證並無違反證據法則或論理法則之情事，於法難認有何不當
    。聲請人仍執前詞任加指摘聲請交付審判，為無理由，應予
    駁回。
五、依刑事訴訟法第258條之3第2項前段，裁定如主文。
中    華    民    國    97    年    7     月    14    日
                  刑事庭  審判長法  官  康樹正
                                法  官  周美玲
                                法  官  鄭銘仁
正本係照原本作成。
本裁定不得抗告。
                                書記官  許永溪
中    華    民    國    97    年    7    月    14    日


司法院資訊處製作；財團法人民間司法改革基金會備份。
